臺灣臺中地方法院刑事判決　　　　　　　96年度易字第3446號
公　訴　人　臺灣臺中地方法院檢察署檢察官
被　　　告　甲○○
選任辯護人　劉嘉堯律師
上列被告因詐欺案件，經檢察官提起公訴（96年度偵字第10558
號），本院判決如下：
    主    文
甲○○無罪。
    理    由
一、公訴意旨略以：甲○○預見將金融機構帳戶交由他人使用，
    可能幫助詐欺集團詐騙社會大眾匯款至該帳戶，成為所謂「
    人頭帳戶」，竟基於即使發生亦不違反本意之幫助故意，於
    民國95年12月7日以前某日，在不詳地點，將其向臺中縣太
    平市太平郵局所申請開立之帳號00000000000000號帳戶之存
    摺、提款卡、印章暨密碼交予詐欺集團成員使用。嗣該詐欺
    集團成員於95年12月7日上午9時許，以電話向乙○○詐稱：
    「你的帳戶涉及人頭帳戶案件，將進行司法程序，我可提供
    國家安全帳戶代為監視管理，請將款項匯入指定帳戶。」等
    語，致乙○○信以為真，依詐欺集團成員指示，於同日匯款
    新臺幣 (下同)80 萬元至上開帳戶，因認甲○○涉犯刑法第
    339條第1項詐欺取財罪之幫助罪嫌。
二、按犯罪事實應依證據認定之，無證據不得認定犯罪事實；不
    能證明被告犯罪者，應諭知無罪之判決，刑事訴訟法第154
    條第2項、第301條第1項分別定有明文。又認定不利於被告
    之事實，須依積極證據，苟積極證據不足為不利於被告事實
    之認定時，即應為有利於被告事實之認定，更不必有何有利
    之證據；認定犯罪事實所憑之證據，雖不以直接證據為限，
    間接證據亦包括在內，然而無論直接或間接證據，其為訴訟
    上之證明，須於通常一般之人均不致有所懷疑，而得確信其
    為真實之程度者，始得據為有罪之認定，倘其證明尚未達到
    此一程度，而有合理性之懷疑存在時，即無從遽為有罪之確
    信，最高法院分別著有30年上字第816號判例及76年臺上字
    第4986號判例可資參照。且刑事訴訟法第161條已於91年2月
    8日修正公布，其第1項規定：檢察官就被告犯罪事實，應負
    舉證責任，並指出證明之方法。因此，檢察官對於起訴之犯
    罪事實，應負提出證據及說服之實質舉證責任。倘其所提出
    之證據，不足為被告有罪之積極證明，或其指出證明之方法
    ，無從說服法院以形成被告有罪之心證，基於無罪推定之原
    則，自應為被告無罪判決之諭知，亦有最高法院92年度臺上
    字第128號判例意旨可資參照。
三、公訴人認被告涉犯幫助詐欺取財罪嫌，無非以被害人乙○○
    之指訴、第一商業銀行匯款申請書回條影本、被告甲○○上
    開帳戶之申請開戶資料及交易明細資料為其論據。訊據被告
    甲○○固坦承太平市太平郵局帳號00000000000000號帳戶為
    伊所申聲請使用，惟堅決否認上開犯行，辯稱：伊於95年12
    月4日上午騎機車去建國市場買菜，伊將大的皮包放在置物
    箱裡，金融卡、存摺、印章、身分證、健保卡都放在該大包
    包裡面，因為伊有很多帳戶，所以密碼都寫在小冊子裡，連
    同小冊子都遺失；當時車子停在建國市場旁邊的橋下，伊買
    菜回來，發現置物箱被撬開，裡面的大包包不見了，伊就馬
    上去附近的派出所報案。伊未辦掛失，因為裡面只有1、2
    百元，伊報案時，是擔心身分證被盜用，沒有想到帳戶被盜
    用。當時警察沒有馬上開三聯單給我，他說等我需要時，才
    補發給我，後來我接到霧峰分局通知，我才於96年1月3日晚
    上去申請補發。因郵局的存摺，有時候會用到，所以才帶在
    身上，伊沒有想到會不見等語。
四、經查：
  (一)被害人乙○○接獲詐欺集團成員詐騙電話，而依指示匯款80
    萬元之事實，固據證人即被害人乙○○於警詢時證述甚詳，
    並有第一商業銀行匯款申請書回條影本、被告向臺中縣太平
    市太平郵局所申請開立帳戶之資料及交易明細表為證。惟此
    僅足以證明被害人乙○○確有遭詐欺乙情，實難以據此直接
    推論被告有幫助詐欺乙○○之行為。
  (二)被告自警詢、偵查中，迄至本院準備程序及審理中，均始終
    堅稱：其於95年12月4日上午騎機車去建國市場買菜，將內
    放金融卡、存摺、印章、身分證、健保卡等證件之大皮包放
    在機車置物箱中，將機車停在建國市場旁邊的橋下，在買菜
    回來後，發現置物箱被撬開，裡面的大包包不見了，伊即去
    附近之派出所報案，因為存摺內只剩幾百元（或1、2百元）
    ，所以伊未去立刻辦掛失等情，觀其前後所供均悉相一致，
    且並無重大歧異之處。
  (三)被告於當日上午11時30分曾因遺失上開物品，前往台中市建
    國市場附近之派出所即台中市警察局第三分局東區分駐所報
    案之情，業據該所警員邱文欽於本院審理行交互詰問中證述
    明確，並有該分駐所勤務分配表、員警工作紀錄簿附卷可稽
    ，該工作紀錄簿記載：「12月4日11時30分民眾甲○○‧‧
    ‧‧前來報案，在本轄建國路224號遺失皮包，內有身分證
    、健保卡及郵局簿、印章，報案備查」、「記錄人邱文欽、
    甲○○、黃巡官」，是被告所辯伊上開證件遺失後確曾立即
    前往警局報案等情，至堪認定。
  (四)被告所有之上開郵局存摺自90年11月1日開戶後，至95年11
    月28日間，每月均有多筆小額資金之進出，於遺失前數星期
    亦僅有多次1、2千元小額提領之記錄，至被告所稱遺失前即
    最後1次提領（跨行轉出1027元）之95年11月28日，餘額確
    僅剩126元，此亦有上開存摺之交易明細資料附於警卷足參
    ，堪認被告使用上開存摺之情形尚屬正常，其所辯遺失時存
    摺時，存摺內金額僅餘1、2百元，所以伊未立即辦理掛失之
    情，亦與常情無違。再酌以被告於95年12月4日同時遺失身
    分證，其遲至95年12年26日始至台中縣太平市戶政事務所辦
    理身分證遺失補發，亦有其所辦補發之身分證影本1紙在卷
    可憑，益證其所稱當時因離婚未久，諸事繁雜待其處理，所
    以身分證遺失後3個多星期才去申請補發之辯解亦非虛妄。
五、綜上所述，被告既於遺失上開存摺等資料後立即前往派出所
    報案，其遺失存摺前該存摺內之金額雖僅餘126元，然其提
    領狀況並無任何異常之處；又被告同時遺失之身分證，亦因
    忙碌而遲至3星期後始前往戶政事務所辦理遺失補發，均如
    前述，是自不能僅單憑其未立刻就遺失之存摺（內僅餘126
    元）辦理掛失止付，即率爾推論被告犯有幫助詐欺犯行。且
    依據卷內資料及檢察官之舉證，均不足以證明被告曾交付上
    開門號供詐欺集團成員使用。此外，復查無其他積極證據，
    足以證明被告確有上開犯行，自難僅憑被害人乙○○之指訴
    、匯款申請書回條影本及交易明細表，遽論被告有何幫助詐
    欺取財之犯行，其犯罪不能證明，參諸前開規定與判例意旨
    ，自應諭知被告無罪之判決。
本案經檢察官林俊杰到庭執行職務。
據上論斷，應依刑事訴訟法第301條第1項，判決如主文。
中　　華　　民　　國　　96　　年　　10　　月　　5 　　日
                  刑事第一庭  審判長法  官  唐光義
                                    法  官  朱光國
                                    法  官  郭妙俐
以上正本證明與原本無異。
如不服本判決，應於收送達後10日內向本院提出上訴書狀（應敘
述具體理由並附繕本）。
上訴書狀如未敘述理由，應於上訴期間屆滿後20日內補提理由書
於本院。
                                    書記官  黃麗鈺
中　　華　　民　　國　　96　　年　　10　　月　　5 　　日
